臺灣桃園地方法院民事判決　　　　　　　100年度訴字第403號
原　　　告　蕭兆棠
被　　　告　黃子權
上列當事人間請求損害賠償事件，原告就本院99年度交簡上字第
171 號過失傷害案件提起刑事附帶民事訴訟（99年度交簡上附民
字第38號），經本院刑事庭裁定移送前來，於民國100 年7 月5
日言詞辯論終結，本院判決如下：
    主  文
被告應給付原告新臺幣玖拾柒萬捌仟伍佰零伍元，及自民國九十
九年十一月二十七日起至清償日止，按週年利率百分之五計算之
利息。
原告其餘之訴駁回。
訴訟費用由被告負擔百分之五十七，餘由原告負擔。
本判決第一項於原告以新臺幣參拾貳萬柒仟元為被告供擔保後，
得假執行。
原告其餘假執行之聲請駁回。
    事實及理由
壹、程序方面：
一、按訴狀送達後，原告不得將原訴變更或追加他訴，但擴張或
    減縮應受判決事項之聲明者，不在此限，民事訴訟法第255
    條第1 項第3 款定有明文。查本件原告起訴時原聲明係請求
    被告應給付原告新臺幣（下同）2,122,562 元及法定遲延利
    息，嗣於本院審理中當庭減縮如其後述聲明所示（參見本院
    卷第131 頁背面、第162 頁），核其所為訴之聲明變更僅係
    單純減縮應受判決事項之聲明，與前開規定相符，應予准許
    。
二、本件被告經合法送達，未於言詞辯論期日到場，核無民事訴
    訟法第386 條各款所列情形，爰依原告聲請，由其一造辯論
    而為判決。
貳、實體方面：
一、原告起訴主張：被告於民國98年4 月12日晚上6 時15分許，
    駕駛車牌號碼7492-GW 號自用小客車，沿桃園縣桃園市○○
    路○ 段往三民路方向行駛，途經桃園縣桃園市○○路○ 段54
    號旁即成功公園前時，本應注意車前狀況並隨時採取必要之
    安全措施，且於雙向車道行駛時，在劃有分向限制線之路段
    ，不得駛入來車之車道內，且行車速度，應依速限標誌或標
    線之規定，而依當時天候晴、路面無缺陷及障礙物、視距良
    好，並無不能注意之情事，竟超速行駛因而失控駛入對向車
    道，適原告騎乘車牌號碼JK9-415 號重型機車搭載訴外人即
    其子蕭全宏自對向車道迎面而來，被告所駕駛之上開自用小
    客車遂與原告所騎乘之上開機車發生碰撞，致原告受有左坐
    骨神經部分創傷性損傷、右腿撕裂傷、骨盆骨折及左髖臼骨
    折等傷害。嗣被告因上開過失傷害犯行，業經本院刑事庭先
    後以98年度桃交簡字第3787號判決判處有期徒刑3 月，及以
    99年度交簡上字第171 號判決駁回上訴確定在案。是原告既
    因被告之前揭過失侵權行為而受有損害，被告自應賠償原告
    ：(一)救護車費用2,780 元、(二)敏盛綜合醫院急診費用2,616
    元、(三)林口長庚紀念醫院住院費用20,318元、(四)全昌堂中醫
    診所醫療費用14,360元、(五)交通費用4,960 元（每趟310 元
    乘以16趟）、(六)住院期間看護費用37,800元（住院21日乘以
    每日1,800 元）、(七)拐杖費用796 元、(八)輪椅費用2,970 元
    、(九)住院期間伙食費用8,400 元（住院21日乘以每日400 元
    ）、(十)其他醫療器材費用15,050元、(十一)出院後看護費用162,
    000 元（90日乘以每日1,800 元）、(十二)薪資損失42萬元（每
    月7 萬元乘以6 個月）及(十三)精神慰撫金100 萬元，共計1,69
    2,050 元；為此，爰依侵權行為之法律關係提起本件訴訟，
    並聲明：被告應給付原告1,692,050 元及自起訴狀繕本送達
    翌日起至清償日止，按週年利率5 ％計算之利息；願供擔保
    ，請准宣告假執行。
二、被告未於言詞辯論期日到場，亦未提出書狀為任何聲明或陳
    述。
三、本件原告起訴所主張之前揭事實，除據其提出診斷證明書、
    救護車費用收款憑據、醫療費用收據及醫療器材收據附卷為
    憑外（參見本院卷第134 至146 、153 、154 頁），並經本
    院依職權調取本院99年度交簡上字第171 號刑事卷宗（內含
    本院98年度桃交簡字第3787號卷）核閱無訛；而被告於本件
    已於相當時期受合法通知，未於言詞辯論期日到場，亦未提
    出準備書狀為何爭執，依民事訴訟法第280 條第3 項前段準
    用第1 項前段之規定，視同被告對於原告主張之事實自認，
    自堪信原告前開主張之事實為真正。
四、按因故意或過失，不法侵害他人之權利者，負損害賠償責任
    ；汽車、機車或其他非依軌道行駛之動力車輛，在使用中加
    損害於他人者，駕駛人應賠償因此所生之損害。但於防止損
    害之發生，已盡相當之注意者，不在此限；不法侵害他人之
    身體者，對於被害人因此減少勞動能力，或增加生活上之需
    要時，應負損害賠償責任；不法侵害他人之身體者，被害人
    雖非財產上之損害，亦得請求賠償相當之金額，民法第184
    條第1 項前段、第191 條之2 、第193 條第1 項及第195 條
    第1 項前段分別定有明文。查本件被告既因駕車不慎致原告
    受有傷害，業如前述，被告自應就其過失侵權行為負損害賠
    償責任；是原告依侵權行為之法律關係請求被告賠償損害，
    於法有據，應予准許。茲就原告所請求之項目及金額逐次審
    酌如下：
    (一)救護車、醫療器材及急診、住院等醫療相關費用：
      原告主張因本件車禍受傷分別支出救護車費用2,780 元、
      敏盛綜合醫院急診費用2,616 元、林口長庚紀念醫院住院
      費用20,318元、全昌堂中醫診所醫療費用14,360元、拐杖
      費用796 元、輪椅費用2,970 元及其他醫療器材費用1,50
      5 元部分，有上開醫院診斷證明書、醫療費用收據、救護
      車費用收款憑據及柺杖、輪椅、美容膠等醫療器材費用收
      據附卷可稽（參見本院卷第134 至146 、153 、154 頁）
      ，且觀諸原告所受傷勢多集中於下半身骨折或撕裂傷，堪
      認其確有購買柺杖及輪椅之必要；另原告主張於住院期間
      每日支出伙食費用400 元，住院21日共支出8,400 元部分
      ，亦據林口長庚紀念醫院以100 年5 月13日（100 ）長庚
      院法字第0526號函函覆原告確自98年4 月12日起至同年5
      月4 日止住院21日無訛（參見本院卷第128 頁）；而被告
      既未具狀到場就原告上開主張為任何爭執，應認原告此部
      分之請求均屬有據，應予准許。至原告請求其他醫療器材
      費用超過1,505 元部分，因未據其提出其他單據以為證明
      ，尚屬乏據，不應准許。
    (二)交通費用：
      原告主張因本件車禍受傷就醫出院後，8 次回診（每次來
      回各1 趟，每趟計程車費310 元），共支出交通費用4,96
      0 元部分，除據其提出計程車費用收據附卷為憑外（參見
      本院卷第144 至152 頁），並據林口長庚紀念醫院以上開
      函覆確認原告自98年5 月4 日出院後，確曾於同年5 月8
      日、6 月5 日、12日、7 月17日、8 月14日、11月6 日、
      99年4 月23日及100 年4 月29日返院回診（參見本院卷第
      12 8頁），復被告就此亦未具狀或到場為任何爭執，應認
      原告此部分之請求亦屬有據，應可准許。
    (三)住院期間及出院後看護費用：
      按親屬代為照顧被害人之起居，固係基於親情，但親屬看
      護所付出之勞力並非不能評價為金錢，雖因二者身分關係
      而免除被害人之支付義務，惟此種基於身分關係之恩惠，
      自不能加惠於加害人，故由親屬看護時雖無現實看護費之
      支付，仍應認被害人受有相當於看護費之損害，得向上訴
      人請求賠償，始符公平原則（最高法院94年度台上字第15
      43號判決意旨參照）。查原告因本件車禍共住院21日，另
      原告出院後因行動不便，需他人協助照護日常生活約3 個
      月，其間均係委由家人照顧生活起居等情，業據林口長庚
      紀念醫院以上開書函函覆明確（參見本院卷第128 頁），
      衡諸目前醫院看護之收費標準平均約為2,000 元，則原告
      主張以每日看護費用1,800 元計算，其住院期間21日共支
      出看護費用37,800元，及出院後3 個月需他人照護而支出
      看護費用162,000 元，核屬有據，亦應予准許。
    (四)不能工作薪資損失：
      原告主張其於本件車禍受傷前每月平均收入約為8 萬元，
      嗣因本件車禍受傷而6 個月無法工作，倘以每月薪資損失
      7 萬元計算，共受有不能工作之薪資損失42萬元等情，業
      據其提出97年度各類所得扣繳暨免扣繳憑單附卷為據（參
      見本院卷第155 、156 頁，依原告於97年度所得共948,57
      5 元計算，其平均每月所得約為79,000餘元），並經林口
      長庚紀念醫院上開函覆依原告出院時病情研判，應休養3
      至6 個月等語（參見本院卷第128 頁），堪認原告確有因
      本件車禍受傷無法正常工作而需休養之必要，故原告請求
      被告賠償6 個月不能工作之薪資損失42萬元，亦屬有據，
      應予准許。
    (五)精神慰撫金：
      按不法侵害他人人格權，被害人受有非財產上損害，請求
      加害人賠償相當金額慰撫金時，法院對於慰撫金之量定，
      應斟酌實際加害情形，所造成影響、被害人痛苦之程度、
      兩造之身分地位定相當之數額（最高法院51年台上字223
      號判例意旨參照）。是就慰撫金之多寡，應斟酌雙方之身
      分、地位、資力與加害之程度及其他各種情形核定相當之
      數額，其金額是否相當，自應依實際加害情形與被害人所
      受之痛苦及雙方之身分、地位、經濟狀況等關係決定之。
      本院審酌原告年齡為43歲、專科畢業、職業為科技公司業
      務經理，被告年齡為23歲、高職畢業、職業為服務業，有
      兩造之警詢筆錄人別資料欄附卷可考（參見臺灣桃園地方
      法院檢察署98年度偵字第16747 號卷第3 、8 頁），並據
      原告於本院審理中自陳無訛（參見本院卷第124 頁），復
      考量兩造之經濟狀況（參見本院卷第113 至120 頁之兩造
      97、98年度稅務電子閘門財產所得調件明細表）、被告對
      原告之侵權行為態樣、原告所受之損害等一切情狀，認原
      告得請求精神慰撫金之數額以30萬元為適當，應予准許；
      至逾此範圍之請求則無理由，應予駁回。
    (六)綜此，原告可請求被告賠償之金額應為978,505 元（計算
      式：2,780 ＋2,616 ＋20,318＋14,360＋796 ＋2,970 ＋
      1,505 ＋8,400 ＋4,960 ＋37,800＋162,000 ＋420,000
      ＋300,000 ＝978,505 ）。
五、末按給付無確定期限者，債務人於債權人得請求給付時，經
    其催告而未為給付，自受催告時起，負遲延責任。其經債權
    人起訴而送達訴狀，或依督促程序送達支付命令，或為其他
    相類之行為者，與催告有同一之效力；遲延之債務，以支付
    金錢為標的者，債權人得請求依法定利率計算之遲延利息；
    應付利息之債務，其利率未經約定，亦無法律可據者，週年
    利率為5%，民法第229 條第2 項、第233 條第1 項前段及第
    203 條分別定有明文。查本件係屬侵權行為損害賠償之債，
    自屬無確定期限者；又係以支付金錢為標的，則依前揭法律
    規定，原告就被告應給付之金額部分，請求自起訴狀繕本送
    達翌日即99年11月27日（參見99年度交簡上附民字第38號卷
    第11頁送達證書之簽收日期）起至清償日止，按法定利率5
    ％計算之遲延利息，依法自屬有據，亦應予准許。
六、從而，原告本於侵權行為之法律關係，請求被告應給付原告
    978,505 元，及自99年11月27日起至清償日止，按週年利率
    5 ％計算之利息，為有理由，應予准許；逾此範圍之請求即
    屬無據，應予駁回。
七、本件原告陳明願供擔保聲請宣告假執行，就其勝訴部分，核
    無不合，爰酌定相當之擔保金額，予以准許；至其敗訴部分
    ，假執行之聲請已失所附麗，應併予駁回。
八、據上論結，本件原告之訴為一部有理由，一部無理由，依民
    事訴訟法第385 條第1 項前段、第79條、第390 條第2 項，
    判決如主文。
中    華    民    國   100    年    7     月    26    日
                  民事第一庭  審判長法  官  郭琇玲
                                    法  官  林哲賢
                                    法  官  陳振嘉
正本係照原本作成。
本判決除以適用法規顯有錯誤為理由，並經本院許可外，不得上
訴。如提起上訴，應於收受後20日內，敘明理由，向本院提出上
訴狀。
中    華    民    國   100    年    7     月    26    日
                              書記官  谷貞豫